【裁判字號】    92,交易,179
【裁判日期】    920905
【裁判案由】    過失傷害
【裁判全文】
臺灣臺南地方法院刑事判決                        九十二年度交易字第一七九號
    公  訴  人  臺灣臺南地方法院檢察署檢察官
    被      告  甲○○
右列被告因過失傷害案件，經檢察官提起公訴（九十二年度偵字第三四一九號），本
院判決如左：
    主  文
甲○○從事業務之人，因業務上之過失傷害人，處拘役伍拾伍日，如易科罰金，以參
佰元折算壹日。
    事  實
一、甲○○係國聯通運有限公司之半聯結車司機，平日即以駕駛半聯結車載運貨物為
    其主要工作，乃從事駕駛業務之人。其於民國九十一年十月八日晚間，駕駛屬大
    型車之車牌號碼ＸＵ—六三九號半聯結車，沿國道一號高速公路外側快車道，由
    北往南方向行駛，而於同日晚間九時五十分許，途經台南縣境內之上開高速公路
    南下三一九‧六公里處時，理應注意汽車行駛時，駕駛人應注意車前狀況，並隨
    時採取必要之安全措施。又依當時天候晴朗、夜間有照明、路面乾燥無缺陷、道
    路上未有任何障礙物、視距復屬良好等情形以觀，客觀上亦無不能注意之情事，
    其竟疏於注意車前狀況，即貿然前行。適有丙○○駕駛車牌號碼ＹＰ—五七三七
    號自用小客車，內載其妻乙○○，沿前述高速公路內側快車道，同向在前同時行
    經該地點，並見前方道路施工內側車道封閉，而欲變換車道至外側車道時，亦疏
    未注意汽車行駛高速公路，如欲變換車道時，應保持安全距離方得變換車道，即
    貿然自內側車道變換至外側車道。甲○○因有上開疏失，以致看見丙○○所駕駛
    而違規變換車道至外側車道之小客車時，業已避煞不及，其所駕駛之半聯結車乃
    自後追撞丙○○所駕駛之小客車而肇事，並造成丙○○受有頭部外傷、頸部挫傷
    及右肩挫傷等傷害；其妻乙○○亦因之而受有右肱股骨折、右尺骨開放性骨折、
    胸部嚴重挫傷、頭部外傷及顴骨骨裂等傷害。至甲○○則於肇事後，犯罪未被有
    偵查權之公務員或機關發覺前，即向據報到場處理之內政部警政署國道公路警察
    局第五警察隊警員表明係肇事車輛之駕駛人而自首，並坦承犯行進而接受裁判。
二、案經丙○○、乙○○二人訴由臺灣臺南地方法院檢察署檢察官偵查起訴。
    理  由
一、右述犯罪事實，業據被告甲○○於警訊時及偵審中坦白承認，核與告訴人丙○○
    、乙○○二人於警訊時及偵審中所指訴之情節大致相符，並有道路交通事故調查
    報告表一紙及事故現場蒐證相片二十張在卷可資佐證。又告訴人丙○○、乙○○
    二人因本件車禍，而分別受有如事實欄所載等傷害，復有奇美醫學中心九十一年
    十一月三十日、九十一年十二月十四日診斷證明書各一紙附卷可參。
二、按汽車行駛時，駕駛人應注意車前狀況，並隨時採取必要之安全措施，道路交通
    安全規則第九十四條第三項定有明文。本件被告甲○○駕駛屬大型車之半聯結車
    於高速公路上行駛，理應注意前述道路交通安全規則之規定，而案發當時天候晴
    朗、夜間有照明、路面乾燥無缺陷、道路上未有任何障礙物、視距復屬良好等情
    ，亦有上述道路交通事故調查報告表載明可考，據此判斷，客觀上亦無不能注意
    之情事，其竟疏於注意車前狀況，即貿然前行，以致不慎自後追撞由告訴人丙○○所駕駛，內載其妻乙○○，同向在前違規變換車道之小客車而肇事，並造成告
    訴人丙○○、乙○○二人分別受傷之結果，故被告之上述駕駛行為，顯然具有過
    失。
三、況本件經送台灣省台南區行車事故鑑定委員會及臺灣省車輛行車事故覆議鑑定委
    員會鑑定結果，亦均認被告甲○○駕駛半聯結車，未注意車前狀況追撞前車，為
    本件車禍之肇事次因，有台灣省台南區行車事故鑑定委員會九十二年一月十日南
    鑑字第九一一四八四號函及所附之鑑定意見書與臺灣省車輛行車事故覆議鑑定委
    員會九十二年六月十日府覆議字第九二一０四二五號函各一份在卷可憑，此結果
    更加證明被告駕車肇事致告訴人丙○○、乙○○二人受傷之行為，確有過失無疑
    。至台灣省台南區行車事故鑑定委員會就本件車禍肇事原因之鑑定結果，雖另認
    被告尚有未保持安全距離之疏失，然因本件車禍係於告訴人丙○○駕駛小客車違
    規變換車道後不久即發生，此際被告尚無從依照高速公路交通管制規則第六條第
    一項之規定，立刻保持前後車間適當之行車安全距離，故被告之上述駕駛行為，
    就本件車禍發生而言，應僅有疏未注意車前狀況之疏失。基此，上開台灣省台南
    區行車事故鑑定委員會就此部分疏失之鑑定結果，經核應尚非妥適，而難以逕行
    採用。另告訴人丙○○疏未注意汽車行駛高速公路，如欲變換車道時，應保持安
    全距離方得變換車道，即貿然自內側車道變換至外側車道之駕駛行為，係本件車
    禍之肇事主因，雖有前開二鑑定意見書分別載明可證，然被告之上述過失，既與
    告訴人丙○○之過失，併合而為本件車禍之肇事因素，則告訴人丙○○之過失，
    或可供為對被告量刑時之斟酌，但被告之刑責，則不能因此相抵而獲得減免，均
    附此敘明。
四、此外，告訴人丙○○、乙○○二人係因本次車禍，而分別受有如事實欄所載之傷
    害，故被告甲○○之過失駕駛行為，與告訴人丙○○、乙○○二人所受之傷害結
    果間，均具有相當因果關係，復屬顯然，故本件事證已甚明確，被告之業務過失
    傷害犯行，應可認定。
五、查被告甲○○係國聯通運有限公司之半聯結車司機，平日即以駕駛半聯結車載運
    貨物為其主要工作，乃從事駕駛業務之人。其於前述時、地，駕駛半聯結車肇事
    ，並致告訴人丙○○、乙○○二人分別受傷，核其所為係犯刑法第二百八十四條
    第二項前段之業務過失傷害罪。又被告於同一時、地，一過失駕駛行為，分別致
    告訴人丙○○及乙○○二人受傷，而觸犯上開二業務過失傷害罪名，是為想像競
    合犯，應依刑法第五十五條之規定，從一重之業務過失傷害罪處斷。又其於肇事
    後，犯罪未被有偵查權之公務員或機關發覺前，即向據報到場處理之內政部警政
    署國道公路警察局第五警察隊警員表明係肇事車輛之駕駛人而自首，並坦承犯行
    進而接受裁判等情，亦有九十二年九月三日電話紀錄單一紙存卷可佐，是應依刑
    法第六十二條前段自首之規定，減輕其刑。本院審酌被告之生活狀況、品行、智
    識程度，及其肇事後至今雖仍未與告訴人丙○○、乙○○二人，就民事損害賠償
    事宜達成和解，且告訴人乙○○因本件車禍所受如前所述之傷害，經查亦非輕微
    ，然如右述，告訴人丙○○疏未注意汽車行駛高速公路，如欲變換車道時，應保
    持安全距離方得變換車道，即貿然自外側車道變換至內側車道之駕駛行為，本件
    車禍之肇事主因，而被告疏未注意車前狀況之駕駛行為，僅係本件車禍之肇事次
    因，故其過失程度，經核並非重大，且被告犯罪後業已坦白承認所為，犯後態度
    尚稱良好等一切情狀，量處如主文所示之刑，並諭知易科罰金之折算標準。
據上論斷，應依刑事訴訟法第二百九十九條第一項前段，刑法第二百八十四條第二項
前段、第五十五條、第六十二條前段、第四十一條第一項前段，罰金罰鍰提高標準條
例第一條前段、第二條，判決如主文。
中    華    民    國      九十二      年      九       月       五      日
                              臺灣臺南地方法院交通法庭
                                  法  官    陳  志  成
右正本證明與原本無異
如不服本判決應於送達後十日內向本院提出上訴狀
                                  書記官    黃  瓊  蘭
中    華    民    國      九十二      年      九       月       五      日
附錄本案論罪科刑法條全文：
中華民國刑法第二百八十四條第二項（業務過失傷害罪）
從事業務之人，因業務上之過失傷害人者，處一年以下有期徒刑、拘役或一千元以下
罰金，致重傷者，處三年以下有期徒刑、拘役或二千元以下罰金。


司法院資訊處製作；財團法人民間司法改革基金會備份。
